【裁判字號】    95,抗,71
【裁判日期】    950620
【裁判案由】    本票裁定強制執行
【裁判全文】
臺灣臺南地方法院民事裁定                95年度抗字第71號
抗  告  人  乙○○
相  對  人  丙○○○股份有限公司
法定代理人  甲○○
上列當事人間本票裁定強制執行事件，抗告人對於中華民國95年
4月24日本院95年度票字第4799號裁定提起抗告，本院裁定如下
：
    主  文
抗告駁回。
抗告程序費用新臺幣壹仟元由抗告人負擔。
    理  由
一、本件抗告意旨略以：本件抗告人所簽發，面額新臺幣（下同
    ）100,000元、發票日民國94年9月20日、 到期日95年3月20
    日之本票（下稱系爭本票）1紙， 固載稱免除作成拒絕證書
    ，是執票人雖得不請求作成拒絕證書而行使追索權，然執票
    人於行使追索權之前，仍應於所定期限內為付款之提示，惟
    系爭本票之到期日， 業經相對人同意延展至95年9月20日，
    故而相對人主張系爭本票業已屆期，經為付款之提示而未獲
    兌現，並非事實，應不足採，然本院不察以95年度票字第47
    99號民事裁定准相對人強制執行之聲請，實非適法，為此提
    起抗告，准將原裁定廢棄，更為合法之裁定等語。
二、按執票人向本票發票人行使追索權時，得聲請法院裁定後強
    制執行；本票上雖有免除作成拒絕證書之記載，執票人仍應
    於所定期限內，為付款之提示，但對於執票人主張未為提示
    者，應負舉證之責，票據法第123條、第124條準用同法第95
    條定有明文。次按本票既載明免除作成拒絕證書，則執票人
    聲請裁定准予強制執行時，自毋庸提出已為付款提示之證據
    （最高法院84年度台抗字第22號裁定意旨參照）。又按本票
    執票人依票據法第123條之規定， 聲請法院裁定許可對發票
    人強制執行，係屬非訟事件，此項聲請之裁定，及抗告法院
    之裁定，僅依非訟事件程序，以審查強制執行許可與否，並
    無確定實體上法律關係存否之效力，如發票人就票據債務之
    存否有爭執時，應由發票人提起確認之訴，以資解決（最高
    法院56年台抗字第714號、 57年台抗字第76號判例意旨參照
    ）。
三、本件相對人主張： 相對人執有抗告人為發票人之系爭本票1
    紙，並免除作成拒絕證書， 於95年3月20日票載到期日後提
    示未獲付款， 爰依票據法第123條之規定聲請裁定許可強制
    執行等情， 已據相對人提出系爭本票1紙為證，原裁定准抗
    告人於94年9月20日簽發之本票，內載憑票交付相對人100,0
    00元，及自95年3月20日起至清償日止， 按年息百分之12計
    算之利息，得為強制執行，即無不合。抗告人雖以前揭情詞
    提起抗告。然查：系爭本票1紙票載到期日既為95年3月20日
    ，並有免除作成拒絕證書之記載，依前揭說明，執票人即相
    對人屆期提示未獲付款，聲請裁定准予強制執行時，自毋庸
    提出已為付款提示之證據，且本件抗告人並未舉證證明相對
    人未提示系爭本票，又其提出之存證信函草稿為抗告人自己
    所製作， 無法作為相對人已同意本票到期日已延展至95年9
    月20日之證明，則抗告人此部分之抗辯即無理由。又本件相
    對人既為執票人，而抗告人為發票人，抗告人自應對執票人
    即相對人負發票人之責任，且經本院依形式上審核相對人執
    以聲請裁定強制執行之本票，亦無不應予准許之情形；況依
    前揭說明，縱令抗告所稱屬實，或有其他之抗辯、或實質上
    之法律爭執，亦係實體上問題，應另行起訴解決，其提起抗
    告為無理由，應予駁回。
四、又按依法應由關係人負擔費用者，法院裁定命關係人負擔時
    ，應一併確定其數額；前項費用之負擔，有相對人者，準用
    民事訴訟法有關訴訟費用之規定， 非訟事件法第24條第1項
    及同法第21條第2項分別定有明文。 本件抗告業經駁回在案
    ，依上開法條規定，本院應予確定訴訟費用額。茲因，抗告
    人提起本件抗告， 除繳納抗告費1,000元外，未有其餘訴訟
    費用之支出。是以，本件應由抗告人負擔之訴訟費用額確定
    為1,000元。
五、據上論結，本件抗告為無理由，依非訟事件法第46條、第21
    條第2項、第24條第1項， 民事訴訟法第495條之1第1項、第
    449條第1項、第95條、第78條，裁定如主文。
中    華    民    國    95    年     6    月    20    日
                  民事第四庭    審判長法  官  高榮宏
                                      法  官  林富郎
                                      法  官  陳金虎
以上正本證明與原本無異。
如不服本裁定，僅得於收受本裁定正本送達後10日內，以適用法
規顯有錯誤為理由，向本院提出再抗告狀， （須附繕本1份及繳
納再抗告裁判費新臺幣1,000元），經本院許可後始可再抗告。
中    華    民    國    95    年    6     月    21    日
                                      書記官  謝文心


司法院資訊處製作；財團法人民間司法改革基金會備份。
